最高法院刑事判決　　　　　　九十六年度台上字第四三八六號
上　訴　人　甲○○
選任辯護人　邱鎮北律師
　　　　　　韓邦財律師
　　　　　　鄧湘全律師
上列上訴人因違反貪污治罪條例案件，不服台灣高等法院中華民
國九十六年五月二十三日第二審判決（九十六年度上訴字第一二
三五號，起訴案號：台灣桃園地方法院檢察署九十四年度偵字第
一八九一七號），提起上訴，本院判決如下：
   主  文
原判決撤銷，發回台灣高等法院。
    理  由
本件原判決認定：上訴人甲○○前於民國九十四年二月間，任職
於桃園縣政府警察局（下同）桃園分局擔任偵查員，負責刑事偵
查業務，為依法令服務於國家所屬機關而具有法定職務權限之公
務員。緣於九十四年二月十五日上午，上訴人在桃園分局刑事組
（現已改制為偵查隊）接受民眾符正修、符偉修兄弟報案，由其
二人交付於九十四年二月十四日二十二時三十分許，在台北縣板
橋市○○路○段之永和豆漿店，自林宣宇處取得不具殺傷力價值
約新台幣（下同）二千五百元之玩具手槍一支（含彈匣一個）、
子彈六顆。上訴人檢查上開手槍後，發現該手槍之槍管阻鐵未通
，認為不具殺傷力，竟意圖為自己不法之所有，於九十四年三月
一日前約一星期之某日，在桃園市○○路五十四號，將上開槍彈
贈與友人李傳文以供其子把玩，而將其職務上所持有之非公用私
有財物即上開槍、彈侵占入己。因林宣宇於九十四年二月十五日
下午一時四十分許，即至法務部調查局台北縣調查站報案遭人恐
嚇取財，案因疑涉中壢分局人員，中壢分局亦併同偵辦，於偵辦
過程中，自符正修、符偉修處得知上揭槍、彈已交付上訴人，中
壢分局駐區督察李綜仁遂要求上訴人出具職務報告，以說明該槍
、彈之處理情形。上訴人明知該槍、彈業經其侵占入己贈與他人
，竟為隱瞞上情而基於登載不實之犯意，於九十四年三月一日上
午，在桃園分局偵查隊辦公室，將「本小組小隊長黃星文於本小
組值日時，復驗該把手槍後確定係道具槍不具殺傷力後，指示職
將該把手槍分解後丟棄，故該手槍目前已無從找尋」之不實事項
，登載於其職務上所掌之報告書中，並呈予桃園分局刑事組組長
吳餘松及中壢分局駐區督察李綜仁而行使之，足以生損害於黃星
文及警察機關對於案件偵查之正確性。嗣法務部調查局台北縣調
查站人員因偵辦符正修、符偉修所涉恐嚇取財案件，欲尋找該手
槍為證，上訴人自知無法抵賴而主動交出上開槍、彈，並於偵查
中自白將該槍、彈交付李傳文之事實等情。因而撤銷第一審之科
刑判決，改判仍論上訴人甲○○以公務員侵占職務上持有之非公
用私有財物罪（另牽連犯刑法第二百十六條、第二百十三條之行
使登載不實公文書罪），處有期徒刑壹年拾月，褫奪公權貳年。
固非無見。
惟查：（一）刑法修正前第五十五條所定之犯一罪而其方法或結
果之行為犯他罪者之牽連犯，係指行為者意念中祇欲犯某罪，而
其實施犯罪之方法，或其實施犯罪之結果，觸犯行為人目的以外
之其他罪名而言。亦即必須以犯一罪之方法行為犯他罪，或以犯
一罪之結果行為犯他罪，方有牽連關係可言。原判決認定：上訴
人將職務上持有之非公用財物，即符偉修兄弟提出之不具殺傷力
之玩具手槍、子彈侵占入己。嗣因警、調機關偵辦另案，而得知
上開槍、彈已交予上訴人，中壢分局駐區督察李綜仁遂要求上訴
人出具報告，上訴人為隱瞞其侵占之犯行，而基於登載不實之犯
意，於其報告書中為不實之記載並提出行使等情。如果無訛，則
上訴人侵占之初本無簽寫報告並於其上為不實登載而提出行使之
犯意，其所犯行使登載不實公文書亦非其侵占之當然結果，乃原
判決理由說明以：上訴人所犯二罪間，有原因結果之牽連關係，
為牽連犯，應從一重之侵占職務上持有之非公用私有財物罪處斷
；並謂：檢察官雖僅就上訴人上開行使登載不實公文書犯行提起
公訴，惟其所涉侵占職務上持有之非公用私有財物部分犯行，與
經起訴之事實，有牽連犯裁判上一罪之關係，基於審判不可分之
原則，為起訴效力所及，應併予審究等旨（原判決第十四頁第十
至十五行）。依前開說明，是否適法，饒堪研求。（二）原判決
以上訴人於原審準備程序就侵占犯行予以認罪云云，資為不利於
上訴人之論據之一（原判決第六頁倒數第六、七行）。然依卷內
資料，原審於九十六年四月二日及九十六年四月十六日由受命法
官行準備程序，上訴人並未有對所涉之侵占犯行為認罪之表示，
有上開筆錄在卷可稽（原審卷第三十一、三十二、三十九、四十
頁）。原判決以其已於準備程序就侵占犯行認罪云云，核與卷內
證據資料不符，有證據上理由矛盾之違法。（三）另查上訴人於
原審九十六年四月二日準備程序中稱：槍是符正修丟在我桌下，
我叫他拿走他不拿走，他每次提供的線索都是假的，我不相信他
說的話，我直覺認為槍是他的，是他不要的，我幫他拿去處理掉
等語（原審卷第三十二頁）；於原審審理中亦謂：符正修是線民
云云（同上卷第五十四頁）。所陳究否屬實？符正修是否確曾提
供假線索，致不為上訴人所信任，並因而認此次亦係其自行提供
玩具手槍以為假線索？此攸關上訴人是否明知該玩具手槍、子彈
非符正修所有，及是否具有不法所有之侵占意圖之判斷，係對於
上訴人之利益有重大關係之事項，自有詳查釐清之必要。原審未
遑查究明白，遽行判決，有應於審判期日調查之證據未予調查之
違背法令。以上或為上訴意旨所指摘，或為本院得依職權調查之
事項，應認原判決有撤銷發回之原因。
據上論結，應依刑事訴訟法第三百九十七條、第四百零一條，判
決如主文。
中　　華　　民　　國　九十六　年　　八  　月 　 十    日
                      最高法院刑事第五庭
                          審判長法官  林　增　福
                                法官  邵　燕　玲
                                法官  張　清　埤
                                法官  陳　世　雄
                                法官  蔡　國　在
      本件正本證明與原本無異
                                      書  記  官
中　　華　　民　　國　九十六　年　　八　　月   十六   日
                                                     m
